【裁判字號】    90,訴緝,44
【裁判日期】    900911
【裁判案由】    公共危險等
【裁判全文】
臺灣高雄地方法院刑事判決                            九十年度訴緝字第四四號
    公  訴  人  臺灣高雄地方法院檢察署檢察官
    被      告  甲○○
右列被告因公共危險等案件，經檢察官提起公訴（八十二年度偵字第二二三三四號）
，本院判決如左：
    主  文
甲○○共同未經許可無故持有彈藥，處有期徒刑陸月，如易科罰金以參佰元折算壹日
。
可供手槍用之土製子彈伍顆沒收。
    事  實
一、甲○○因積欠乙○○賭債未還，乃與乙○○計劃向綽號「黑賢」之男子索債，遂
    由乙○○於民國八十二年十月十五日，先至高雄市○○○路九七號泰韋小客車租
    賃有限公司承租車號ＸＳ─二九七○號小客車，嗣於同年月十七日二十時許，由
    乙○○駕駛上開小客車至高雄市○○路、興中路口附近與甲○○會合。兩人基於
    犯意聯絡，共同未經許可無故持有具殺傷力可供手槍用之土製子彈五顆，並將之
    連同另二顆玩具槍用空彈殼置於銀色玩具手槍彈匣內，再將玩具手槍藏置於車內
    右前座椅下椅套鬆緊帶內，兩人同車前往高雄市○○區○○路三二九巷口，停車
    後二人下車，以所攜帶之白色膠布將前車牌貼住遮掩，並將後車牌卸下置於後車
    箱內以避人追查，準備在該處等候綽號「黑賢」不詳姓名男子向之催討積欠甲○
    ○之賭債。嗣於翌日（十八日）凌晨一時許在上開處所為警盤問乙○○而查獲。
    甲○○則乘隙逃逸，並在前揭車內座椅下之玩具手槍中扣得其二人共同持有具殺
    傷力可供手槍用之土製子彈五顆，嗣甲○○於九十年四月十日亦經本院通緝到案
    。
二、案經高雄市政府警察局三民分局報告台灣高雄地方法院檢察署檢察官偵查起訴。
    理  由
一、訊據被告甲○○矢口否認前開非法持有子彈之犯行，辯稱是乙○○叫他去找人，
    車輛係乙○○去租，伊不知車牌有卸下，亦不知查獲之子彈係何人所有。經查：
    （一）右揭事實業據共同被告乙○○於本院九十年六月十四日訊問時供述綦詳，
          其供稱：「前一天晚上大概七、八點，他（指被告）打電話給我說有人欠
          他錢，請我幫他一起去要錢，我就開車和他在興中路碰面，他上車前說要
          到便利商店買東西，之後他就帶了一包東西上來。」「他上車後坐在右前
          座，將手提袋置在座位底下，他先前有積欠我賭債，他這次邀我一起要錢
          ，有說如要到錢，會清償他那欠款。」等語。核與證人即當天查獲本案之
          員警黃勝隆於本院證稱：搜獲之銀色玩具手槍（彈匣內有五顆士製子彈、
          兩顆空彈殼）係置於車內右前座椅套下之鬆緊帶中（見本院八十三年一月
          二十七日訊問筆錄）等語，亦相一致。顯見查獲之子彈應係被告帶上車等
          情，應可認定。
    （二）又本案為警查時後，被告所乘之車輛，其前車牌已遭白色膠布貼住，後車
          牌則卸下置於車內後車箱一節，亦據共同被告乙○○於警訊供述在卷（參
          警卷第二頁），並有車牌、車輛案發時所攝之相片在卷可佐（參偵查卷第
          四十五頁），而白色膠布則置於車內塑膠袋內之事實，業經證人郭伯勳（
          承辦警員）於偵查中證述甚詳（見偵查卷第三十七頁反面）。再參以共同
          被告乙○○證稱：「甲○○有說最好把車牌貼來。」（見本院九十年六月
          十四訊問筆錄），另當晚乙○○將車開去與甲○○會合前，並未將後車牌
          卸下、前車牌貼膠布（參乙○○於本院八十三年四月二十六日之訊問筆錄
          ），而於其二人駕駛該車行駛於市區內時亦不可能為掩飾車號之前開動作
          ，堪認係渠等於抵達黃興路巷口等待「黑賢」時所為，被告辯稱不知該輛
          汽車之車牌係人卸下云云，顯不足採。
    （三）又乙○○供稱係被告邀同去找「黑賢」索討賭債之情，已如前述，而被告
          及乙○○下車等候「黑賢」時猶在所駕車輛車牌上動手腳，且係夜晚時分
          ，足徵被告與乙○○二人顯有心存萬一事發即逃避追緝之意圖，再參以被
          告於發現員警欲上前盤查時，即刻棄車逃逸，更足以佐認被告對於藏置於
          右前座位椅套鬆緊帶內之玩具手槍裝填有上開五顆土製子彈之違法事實，
          應屬知悉。此外，前揭扣案五顆子彈經內政部警政署刑事警察局鑑驗結果
          ，均係玩具槍用彈殼裝填金屬彈丸、火藥、底火，認具殺傷力，復有該局
          八十二年十一月十八日刑鑑字第六九九五七號鑑驗通知書一紙在卷可稽。
          本件事證明確，被告犯行可堪認定。
二、查被告與乙○○雖共同持有具殺傷力子彈五顆準備向「黑賢」催討賭儐，然該五
    顆子彈依前述鑑驗結果，與軍用子彈之結構及材質有異，非屬可供軍用之子彈各
  情、此有聯勤總部軍品鑑定測試處八十三年一月二十日八三蔚批字篤○一七八號
    函一份附卷可參，是被告非法持有子彈既非軍用子彈，尚難成立刑法第一百八十
    七條之罪，則公訴人認被告係犯刑法第一百八十七條及槍砲彈藥刀械管割條例第
    十一條第三項之罪，而依較重處罰規定之刑法第一百八十七條論處，尚有誤會，
    本件被告應僅論以違反槍砲彈藥刀械管制條例之罪。又被告犯罪後，槍砲彈藥刀
    械管制條例第十一條第三項業於八十九年七月五日修正公布，同年七月七日施行
    。於修正後之同條例第十二條第四項規定「未經許可，持有、寄藏或意圖販賣而
    陳列子彈者，處五年以下有期徒刑，併科新台幣三百萬元以下罰金。」而修正前
    同條例第十一條第三項則規定「未經許可，無故持有、寄藏或意圖販賣而陳列彈
    藥者，處三年以下有期徒刑。」比較新舊法之結果，以舊法對被告為有利，依刑
    法第二條第一項但書之規定，應適用最有利於被告之舊法，即行為時修正前之槍
    砲彈藥刀械管制條例第十一條第三項處罰。是核被告所為係違反修正前槍砲藥刀
    械管制條例第十一條第三項之罪。被告與乙○○就本件無故持有彈藥罪間，有犯
    意聯絡及行為分擔，應論以共同正犯。審酌被告夥同乙○○非法持有具殺傷力子
    彈連同玩具手槍用以索討賭儐，危害社會治安程度非輕，且其為本案之主謀，惟
    念其非法持有係土製子彈且數量僅五顆，且尚未實際用以實施其他犯罪即被查獲
    等一切情狀，量處如主文所示之刑，並諭知易科罰金之折算標準。又扣案五顆可
    供手槍用之土製子彈，均為違禁物，已如前述，應依刑法第三十八條第一項第一
    款宣告沒收。
三、按被告犯罪後，刑法第四十一條第一項，已於九十年一月十日修正公布，並於同
    月十二日生效施行，其修正後規定為「犯最重本刑為五年以下有期徒刑之罪，而
    受六月以下有期徒刑或拘役之宣告，因身體、教育、職業或家庭之關係或其他正
    當事由，執行顯有困難者，得以一元以上三元以下折算一日，易科罰金。但確因
    不執行所宣告之刑，難收矯正之效，或難以維持法秩序者，不在此限。併合處罰
    之數罪，均有前項情形，其應執行之刑逾六月者，亦同。」而舊法僅規定為「犯
    最重本刑為三年以下有期徒刑之罪，而受六月以下有期徒刑或拘役之宣告，因身
    體、教育、職業或家庭之關係，執行顯有困難者，得以一元以上三元以下折算一
    日，易科罰金。」比較新舊法之結果，以新法有利於被告，依刑法第二條第一項
    前段之規定，自應適用最有利於被告之新法，即裁判時修正後之刑法第四十一條
    第一項之規定，附此敘明。
據上論斷，應依刑事訴訟法窮二百九十九條第一項前段、修正前槍砲彈藥刀械管制條
例第十一條第三項、刑法第十一條前段、第二條第一項、第二十八條、第四十一條第
一項、第三十八條第一項第一款，罰金罰鍰提高標準條例第二條，利決如主文。
中      華      民      國      九十      年      九      月    十一    日
                                  臺灣高雄地方法院刑事第二庭
                                      審判長法  官  黃三友
                                            法  官  李代昌
                                            法  官  高英賓
右正本證明與原本無異。
如不服本判決，應於判決送達後十日內，向本院提出上訴狀。
                                            書記官  林雯琪
中      華      民      國      九十      年      九      月    十二    日
附錄論罪科刑法條：
修正前槍砲彈藥刀械管制條例第十一條第三項
未經許可，無故持有、寄藏或意圖販賣而陳列彈藥者，處三年以下有期徒刑。


司法院資訊處製作；財團法人民間司法改革基金會備份。
